【裁判字號】    89,訴易,126
【裁判日期】    891122
【裁判案由】    侵權行為損害賠償
【裁判全文】
臺灣高等法院民事判決  八十九年度訴易字第一二六號
      原      告  甲○○
      訴訟代理人  莊勝榮律師
      被      告  乙○○            住台北縣新店市○○路○段一六九巷十一號
                  安祺交通有限公司  設台北縣三重市○○街三巷六弄十五號
      法定代理人  林嘉川      .
右當事人間因侵權行為損害賠償事件，經原告提起附帶民事訴訟，由本院刑事庭移送
前來，本院判決如左︰
    主    文
被告應連帶給付原告新臺幣壹拾柒萬柒仟柒佰肆拾柒元，及自八十九年十月四日起至
清償日止，按年息百分之五計算之利息。
原告其餘之訴駁回。
訴訟費用由被告連帶負擔四分之一，餘由原告負擔。
    事    實
甲、原告方面：
壹、聲明：
  一、被告應連帶給付原告新臺幣（下同）六十五萬三千九百元，及自八十九年十月
      四日起至清償日止，按年息百分之五計算之利息。
  二、訴訟費用由被告負擔。
貳、陳述：
  一、乙○○係民國（下同）十七年九月十三日出生，明知已逾七十歲不得駕駛計程
      車，仍靠行於台北縣三重市安祺交通有限公司為計程車駕駛，平日以駕駛營業
      用小客車載運乘客為業，為從事駕駛業務之人。八十八年五月二十六日淩晨四
      時許，乙○○駕駛Ｖ五─七九一號營業用小客車，沿台北市○○路由南往北方
      向行駛，途經台北市○○路與富民街口附近，應注意汽車行駛時，駕駛人應隨
      時注意車前狀況，並採取必要之安全措施，而依當時情形又無不能注意之情事
      ，竟疏未注意，適有原告甲○○由西向東方向，在該設有劃分島禁止穿越路段
      擅自進入快車道，橫越萬大路之中央分隔島後穿越通過內車道至東側外車道時
      ，但此時已經完成過馬路之動作，人是站在路邊停車處與施義添打招呼，乃遭
      被告乙○○所駕駛之計程車撞及，以致受有右前額右眼部挫傷、右股骨骨折之
      傷害。詎乙○○駕駛計程車之動力交通工具肇事，致人受傷後，未採取救護措
      施及報警處理，駕車肇事逃逸，經路人記下車號告知原告，由原告向警報告而
      循線查獲。本案經檢察官提起公訴後，業由台灣台北地方法院以八十八年度交
      訴字第三十七號判決被告有期徒刑十月，緩刑五年，嗣經原告聲請檢察官上訴
      ，現正由鈞院以八十九年交上字第七十六號受理在案。
  二、原告受傷後，自八十八年五月二十六日起至八十八年六月十日止，已支付醫藥
      費五萬三千九百二十四元，依民法第一百八十四條前段、第一百九十三條第一
      項規定，被告應負損害賠償責任。
  三、原告已為七十歲高齡之人，受有右股骨骨折、右眼部挫傷等傷害，不僅身體遭
      受皮肉之苦，心理亦因車禍而受有嚴重之驚駭與痛苦，甚且原告因右腿骨骨折
      ，必須接受長期復健，始能免於跛腳之虞，其精神、肉體所受痛苦，實難以筆
      墨形容，故依上開規定，請求被告應給付原告六十萬元之精神慰撫金。
  四、按被告乙○○為被告安祺交通有限公司僱用之司機，依民法第一百八十八條第
      一項規定，安祺交通有限公司自應與乙○○連帶負損害賠償責任。依最高法院
      七十六年台上字第一六九號、七十七年台上字第六六五號、八十七年台上字第
      八十六號三份民事判決意旨認「在客觀上應認其靠行係為該交通公司服務，而
      使該交通公司負僱用人之責任，方足以保護交易之安全。」因此在本案中，安
      祺交通公司應負僱用人之責任，而應與乙○○負連帶賠償責任。
  五、由台北地方法院交通法庭八十八年十一月二十六日之訊問筆錄得知原告乃是站
      在路邊停車處，與施義添打招呼，原告站在馬路上遭被告撞傷，被告應負完全
      之過失責任，至於原告先前跨越馬路行為與車禍無相當因果關係，刑事庭認原
      告同有過失，顯然未詳閱施義添作証內容使然，原告無須負過失相抵之責甚為
      明顯。
  六、綜上所述，被告等應連帶給付醫療費用及精神慰撫金，合計為六十五萬三千九
      百二十四元。
乙、被告方面：
壹、聲明：
  一、原告之訴及假執行之聲請均駁回。
  二、訴訟費用由原告負擔。
貳、陳述：
  一、被告乙○○方面：被告當時並未感覺有撞到人，被告開三十多年車子，不曾出
      過事情，原告只是輕傷而已，被告頂多只是付醫藥費而已。
  二、被告安祺交通有限公司方面：(一)乙○○非安祺交通公司所僱用，也沒有領安祺
      交通公司的薪水，乙○○所駕駛Ｖ五一七九一號小客車，亦非安祺交通公司所
      有。(二)乙○○駕駛小客車完全自行決定路線，自負盈虧，安祺交通公司對之無
      指揮監督權。(三)縱乙○○之小客車靠行安祺交通公司，在法律上或社會認知上
      ，均不認為有僱傭關係，所以乙○○駕車肇事，安祺交通公司不負賠償責任。
      (四)靠行只是車子靠行，至於由誰駕駛該車，安祺交通公司無權干涉，所以乙○
      ○開車肇事時雖年逾七十歲，安祺交通公司不僅不知情，也無任何責任。
    理    由
一、原告主張被告乙○○係民國（下同）十七年九月十三日出生，明知已逾七十歲不
    得駕駛計程車，仍靠行於台北縣三重市安祺交通有限公司為計程車駕駛，平日以
    駕駛營業用小客車載運乘客為業，為從事駕駛業務之人。八十八年五月二十六日
    淩晨四時許，乙○○駕駛Ｖ五─七九一號營業用小客車，沿台北市○○路由南往
    北方向行駛，途經台北市○○路與富民街口附近，應注意汽車行駛時，駕駛人應
    隨時注意車前狀況，並採取必要之安全措施，而依當時情形又無不能注意之情事
    ，竟疏未注意，適有原告甲○○由西向東方向，在該設有劃分島禁止穿越路段擅
    自進入快車道，橫越萬大路之中央分隔島後穿越通過內車道至東側外車道時，乃
    遭被告乙○○所駕駛之計程車撞及，以致受有右前額右眼部挫傷、右股骨骨折之
    傷害等情，業據原告提出中山醫院驗傷診斷書及醫藥費收據各一紙為証，而被告
    乙○○所涉業務過失傷害罪，經檢察官提起公訴後，業經台北地方法院及本院判
    處有期徒刑四月及八月，應執行有期徒刑十月確定在案，有台北地方法院八十八
    年度交訴字第三七號、本院八十九年度交上訴字第七六號刑事判決附卷可稽，被
    告乙○○雖辯稱：車禍發生時，伊沒有感覺有撞到人云云，原告雖辯稱：原告當
    時已經完成越過馬路之動作，人是站在路邊停車處與施義添打招呼，原告站在馬
    路上遭被告撞傷，被告應負完全之過失責任，至於原告先前跨越馬路行為與車禍
    無相當因果關係云云，惟查上開刑事判決及台北市行車事故鑑定委員會均認為被
    告乙○○未注意車前狀況及原告在設有劃分島路段穿越道路，同為肇事原因，有
    上開刑事判決及台北市行車事故鑑定委員會鑑定意見書在卷可稽，是兩造所辯其
    無過失云云，均無可採，本院審酌原告雖違規橫越馬路，但已接近路邊停車處，
    仍然為被告所撞及，過失程度較被告乙○○為輕，認兩造過失程度之比例應以三
    比七為適當，即原告應負百分之三十之過失責任，被告應負百分之七十之過失責
    任。
二、按「在客觀上應認其靠行係為該交通公司服務，而使該交通公司負僱用人之責任
    ，方足以保護交易之安全。」（最高法院七十六年台上字第一六九號、七十七年
    台上字第六六五號、八十七年台上字第八十六號判決參照），查本件被告乙○○
    係靠行於被告安祺交通有限公司，業為兩造所不爭，依上開最高法院判決之意旨
    ，被告安祺交通有限公司應負僱用人之責任，依民法第一百八十八條第一項規定
    ，應與乙○○負連帶賠償責任，被告安祺交通有限公司辯稱其依法不負僱用人責
    任云云，自無可採。
三、是原告依侵權行為之法律關係，請求被告等連帶賠償損害，即屬正當，其所得請
    求賠償之金額，爰分述如下：
  (一)醫藥費五萬三千九百二十四元部分：業據原告提出中山醫院住院收據一紙為証，
    依原告所受傷害及收據載明治療費別，應屬治療上之必要費用，故此部分五萬三
    千九百二十四元，應予照准。
  (二)精神慰藉金六十萬元部分：查原告受有右股骨骨折等多處傷害，住院十五天，肉
    體、精神確受相當痛若，本院斟酌實際情況，及兩造均已逾七十歲，名下均無不
    動產，原告無業，被告乙○○則為計程車司機等，兩造之身分、地位、經濟能力
    等，認為原告請求六十萬元之精神慰藉金，尚嫌過高，應予核減為二十萬元，方
    屬公允，逾此數額之請求，為無理由。
  (三)以上兩項合計二十五萬三千九百二十四元，如上所述，本件兩造均有過失，經過
    失相抵後被告僅應負百分之七十過失責任，是被告應連帶給付原告十七萬七千七
    百四十七元。
四、從而，原告基於侵權行為之損害賠償請求權，請求被告連帶賠償原告六十五萬三
    千九百元，及自八十九年十月四日起至清償日止，按年息百分之五計算之利息，
    其中十七萬七千七百四十七元及法定遲延利息部分，洵屬正當，應予准許。逾此
    部分所為之請求，為無理由，應予駁回。
五、結論：本件原告之訴，為一部有理由，一部無理由，依民事訴訟法第七十九條但
    書、第八十五條第二項，判決如主文。
中      華      民      國    八十九    年    十一    月      二十二    日
                              民事第九庭
                                  審判長法  官  吳  謙  仁
                                        法  官  魏  大  喨
                                        法  官  林  樹  埔
右正本係照原本作成。
不得上訴。
中      華      民      國    八十九   年      十一    月      二十二   日
                                        書記官  林  初  枝


司法院資訊處製作；財團法人民間司法改革基金會備份。
